臺灣高等法院臺中分院刑事判決　　　　　　　　　　九十一年度上訴字第二三七號
　　上　訴　人
　　即　被　告　丙○○
　　上　訴　人
　　即　被　告　乙○○
　　共　　　同
　　選任辯護人　林洸鍇
右上訴人，因被告違反廢棄物清理法案件，不服臺灣臺中地方法院九十年度訴字第二
四二八號，中華民國九十年十二月五日第一審判決（起訴案號：臺灣臺中地方法院檢
察署九十年度偵字第七九０八號）提起上訴，本院判決如左：
    主  文
原判決撤銷。
丙○○、乙○○共同連續未依廢棄物清理法第四十一條第一項規定領有廢棄物處理許
可文件，從事廢棄物清除、處理，均累犯，各處有期徒刑壹年貳月。
扣案之鑰匙壹支、無線電手機壹台均沒收。
    事  實
一、丙○○曾於民國（下同）八十七年間因竊盜罪，經臺灣臺中地方法院判處有期徒
    刑三月並確定，甫於八十八年一月七日執行完畢。乙○○曾於八十九年間，因公
    共危險罪，經同院判處有期徒刑二月並確定，甫於九十年一月三十日易科罰金執
    行完畢，二人均不知悔改，丙○○乙○○明知從事清除或處理廢棄物須經主管機
    關核准，發給許可文件後，始得從事廢棄物清除或處理，竟與張連發（另由臺灣
    臺中地方法院檢察署檢察官簽分偵辦）共同基於從事廢棄物清除、處理之概括犯
    意，明知其等三人均未依廢棄物清理法之相關規定，領有廢棄物清除、處理許可
    文件，亦未經主管機關許可，竟自九十年五月一日起，受僱於張連發，由張連發
    在臺中縣大里市○○路○段一之一巷大里溪河堤做一道鐵門，作為通道，並提供
    鐵門鑰匙一支及無線電通話機一台，給丙○○乙○○二人，於張連發從臺中縣霧
    峰鄉太子建設公司等不詳處所倒塌大樓所運送之廢土磚塊等建築廢棄物，前往上
    述大里溪河床之河川公有土地地點傾倒時，負責擔任開啟鐵門及把風之工作，以
    防止為警查獲，平均每日傾倒約十車次二十一公噸之營業大貨車所載運之建築廢
    棄物於大里溪之河床地，連續從事廢棄物清運之工作。嗣於九十年五月二日上午
    十一時四十分許，丙○○乙○○二人在臺中縣大里市○○路○段一之一巷河床把
    風時，為警當場查獲，並扣得張連發所有供犯罪所用之鐵門鑰匙一支及無線電通
    話機一台，張連發見狀則駕車逃逸。
二、案經臺中縣警察局霧峰分局報告臺灣臺中地方法院檢察署檢察官偵查起訴。
    理  由
一、訊據上訴人即被告（下稱被告）丙○○乙○○二人，固坦承有於上開時地，被警
    同時查獲之情事，惟均矢口否認涉有上開犯行，並均辯稱：其等並非在現場把風
    ，雖認識張連發，但未受僱於張連發，鑰匙係現場撿到的，而無線電手機係乙○
    ○以前跑車所用而留下來，並非張連發交付用來本案犯罪所用云云。惟查：
(一)被告丙○○乙○○二人，於警訊時及偵查中，均就上開犯行供承相符在卷，並有
    查獲警員陳國忠之職務報告書、臺中縣環境保護局事業廢棄物稽查紀錄表各一紙
    、現場照片六張、現場圖一件等附卷可稽，復有鑰匙一支及無線電手機一台扣案
    可資佐證，且經證人陳國忠於本院九十一年四月九日審理時證稱在卷，則被告二
    人於原審及本院，空口改稱上情而否認犯行，已難輕信。又依被告二人於警訊時
    所供，該等建築廢棄物係由張連發從臺中縣霧峰鄉太子建設公司大樓載運而來，
    經檢察官命警員查訪結果，臺中縣霧峰鄉太子建設公司興建之「太子及第」大樓
    倒塌，已因判全倒而全部拆除，並由臺中縣政府發包，該址目前已成平地等等，
    此有蔡勝義之職務報告書及相片在卷可稽，而被告及證人張連發均無從證明其等
    係該大樓之合法承包商，且有處理之許可文件，顯見現場查獲之建築廢棄物之來
    源，確有多種可能，是該廢棄物雖無從逕認全係該「太子及第」大樓，惟堪認均
    係建築廢棄物，已極明顯。茲按所謂「一般廢棄物」係指垃圾、糞尿、動物屍體
    或其他非事業機構所產生足以污染環境衛生之固體或液體廢棄物之謂。又「事業
    廢棄物」之有害事業廢棄物，即由事業機構所產生具有毒性、危險性，其濃度或
    數量足以影響人體健康或污染環境之廢棄物，而一般事業廢棄物即由事業機構所
    產生有害事業廢棄物以外之廢棄物（廢棄物清理法第二條參照）。再者，雖營建
    廢棄土之種類，包括建築工程、公共工程及建築物拆除工程施工所產生之剩餘土
    石方、磚瓦混凝土塊。惟不包括施工所附帶產生之金屬屑、玻璃碎、塑膠類、木
    屑、竹片、紙屑、瀝青等廢棄物，故因施工所生金屬屑、玻璃碎、塑膠類、木屑
    、竹片、紙屑、瀝青等廢棄物，仍屬一般事業廢棄物，此有行政院環境保護署八
    十八年十月十四日（八八）環署廢字第００六八七０四號函暨所附行政院八十六
    年十二月三十一日台八六內字第五二一０九號函、內政部八十六年一月十八日台
    （八六）內營字第八六０一二一八號函可資參憑。又「營建剩餘土石方處理方案
    」之適用範圍包括建築工程、公共工程及建築物拆除工程施工所產生之剩餘泥、
    土、砂、石、磚、瓦、混凝土塊，為有用之資源，如依「營建剩餘土石方處理方
    案」規定合法處理者，均不以廢棄物認定，有行政院環境保護署九十年三月二十
    二日環署廢字第○○一七五○號函可資參照，是依上所述，本案現場之廢棄物
    ，係屬建築廢棄物，洵堪認定。
(二)被告二人於警訊及偵查中均指認張連發係同案被告在卷，雖證人張連發於警訊時
    否認當日有在現場而逃逸等情（參見偵查卷五二頁），但依被告二人於原審及本
    院所供其等以前與張連發即有認識，以及卷附本院八十九年上更（一）字第十五
    號刑事判決認定之事實，可見被告二人上開警訊及偵查中所供各情，尚非無憑，
    是張連發手臂受傷之情事，及其於警訊否認係共犯，自難為被告二人有利之認定
    。且張連發於警訊時已否認係共犯在卷，本院自無再傳喚作證之必要，併此敘明
    。再者，扣案之鑰匙係在被告丙○○身上查獲，而無線電手機則係在被告乙○○
    身上查獲之情事，業據證人即承辦警員蔡勝義於本院九十一年四月九日審理時證
    稱甚詳在卷，亦為被告二人於本院所是認，則依被告二人於本院就其等被查獲現
    場所指稱位置以觀（參見偵查卷十八頁），被告二人何以同日上午十一時四十分
    許，各在不同地點遭同時查獲，自有可疑，是被告二人於本院辯稱係在現場散步
    云云，是否可信，甚有可疑。況蔡勝義於本院亦證稱「稽查紀錄是會同環保局再
    到過現場，簽名則是被告在派出所簽的」、「我們當場也有去開鎖，也確實可打
    得開」、「乙○○藏在腰部背後，查獲時是待機中，我們本來不知道乙○○把無
    線電藏在背後，後來盤問中，張連發有呼叫被告」等語在卷，益見被告二人應係
    受雇於現場把風，至為明確，被告二人於本院辯稱無線電未開機，該鑰匙無從開
    啟鐵門鎖頭云云，無非係避重就輕之詞，難以採信，從而，被告二人於本院改稱
    而否認犯行，核係卸責之詞，不足採信，是被告二人上開犯行，均堪認定。
二、按行為後法律有變更者，適用裁判時之法律，但裁判前之法律有利於行為人者，
    適用最有利於行為人之法律，為刑法第二條第一項前段定有明文。次按廢棄物清
    理法業於九十年十月二十四日修正公布，同年月二十六日生效，修正前廢棄物清
    理法第二十二條第二項第四款規定，移置為修正後第四十六條第一項第四款，其
    法定刑由「處一年以上五年以下有期徒刑，得併科一百萬元以下罰金」，修正為
    「處一年以上五年以下有期徒刑，得併科新臺幣三百萬元以下罰金」，二者之法
    定刑經比較後並無不同，新法自無不利於被告，是本件應適用裁判時之法律。經
    查，被告丙○○乙○○等人，載運及傾倒廢棄物之行為，依事業廢棄物貯存清除
    處理方法及設施標準第二條第二、三款規定，係屬「清除」、「處理」廢棄物之
    行為，是被告等人未取得許可文件，而逕為上開行為，是核被告二人所為，均係
    違反修正後廢棄物清理法第四十一條第一項規定，犯有同法第四十六條第一項第
    四款之未依規定領有廢棄物清除、處理許可文件，從事廢棄物清除、處理罪。被
    告二人，就上開犯行，與同案被告張連發間，有犯意之聯絡及行為之分擔，均為
    共同正犯。其等先後多次犯行，時間緊接，犯罪構成要件相同，顯係基於概括犯
    意反覆為之，為連續犯，應以一罪論，並加重其刑。又查被告丙○○曾於八十七
    年間，因竊盜罪，經原審判處有期徒刑三月並確定，甫於八十八年一月七日執行
    完畢，而乙○○曾於八十九年間，因公共危險罪，經原審判處有期徒刑二月並確
    定，甫於九十年一月三十日易科罰金執行完畢，有台灣台中地方法院檢察署刑案
    資料查註紀錄表及台灣高等法院被告全國前案紀錄表各二件附卷可按，其等二人
    於五年內再犯本件有期徒刑以上之罪，均為累犯，應依法加重其刑，並依法遞加
    重之。原審經審理之結果，認被告二人罪證明確，予以論科，固非無見。但查，
    被告二人於原審時已翻供而否認犯罪，則就案情有關之事證，自應再詳加調查，
    以補正認定被告有罪證據之理由，並說明對被告有利證據，不可採信之理由，但
    原判決認定被告有罪之理由略嫌簡陋，已有未合。又查獲之廢棄物來源，依蔡勝
    義所製作之職務報告書，顯難認均來自該太子及第大樓，原審之判決書上開事實
    之認定，亦有未洽。被告二人提起上訴，否認上開共同犯罪，固非可取，但原判
    決既有上開可議，即屬無可維持，應由本院撤銷改判。爰審酌被告丙○○前科犯
    行甚多，二人與同案被告張連發為圖私利，未經許可擅自載運並傾倒廢棄物，影
    響環境衛生至鉅，載運車次多達二十次，及被告二人犯罪手段、所生危害、犯後
    態度等一切情狀，分別量處如主文第二項所示之刑，以資懲儆。至扣案之鑰匙一
    支及無線電手機一台，為同案被告張連發所有，且供犯罪所用之物，業據被告丙
    ○○乙○○二人，於警訊中自承在卷，應依刑法第三十八條第一項第二款之規定
    宣告沒收。
據上論斷，應依刑事訴訟法第三百六十九條第一項前段、第三百六十四條、第二百九
十九條第一項前段，修正後廢棄物清理法第四十六條第一項第四款，刑法第二條第一
項前段、第十一條前段、第二十八條、第五十六條、第四十七條、第三十八條第一項
第二款，判決如主文。
本案經檢察官甲○○到庭執行職務
中      華      民      國      九十一   年       四      月    二十三  日
                                    臺灣高等法院臺中分院刑事第二庭
                                          審判長法  官  羅  禮  政
                                                法  官  陳  欣  安
                                                法  官  蔡  聰  明
右正本證明與原本無異。
如不服本判決應於收受送達後十日內向本院提出上訴書狀，其未敘述上訴之理由者並
得於提起上訴後十日內向本院補提理由書（均須按他造當事人之人數附繕本）。
                                                書記官  郭  振  祥
中      華      民      國      九十一   年       四      月    二十三  日
廢棄物清理法第四十六條：
有下列情形之一者，處一年以上五年以下有期徒刑，得併科新臺幣三百萬元以下罰金
：
一、任意棄置有害事業廢棄物。
二、事業負責人或相關人員未依本法規定之方式貯存、清除、處理或再利用廢棄物，
    致污染環境。
三、未經主管機關許可，提供土地回填、堆置廢棄物。
四、未依第四十一條第一項規定領有廢棄物清除、處理許可文件，從事廢棄物貯存、
    清除、處理，或未依廢棄物清除、處理許可文件內容貯存、清除、處理廢棄物。
五、執行機關之人員委託未取得許可文件之業者，清除、處理一般廢棄物者；或明知
    受託人非法清除、處理而仍委託。
六、公民營廢棄物處理機構負責人或相關人員、或執行機關之人員未處理廢棄物，開
    具虛偽證明。
無許可文件，以經營廢棄物清除、處理為常業者，處三年以上十年以下有期徒刑，得
併科新臺幣九百萬元以下罰金。
                                                                        Ｉ
